# 请教陈版主：旧准则下长期股权投资的问题

提问人：小蘑菇想提问 时间：2013-12-08 15:38:29
陈版主，您好
公司适用《企业会计制度》，出资设立了一家新公司，出资额达到60%，工商登记也为60%，但是决定将10%的分红权转让给另一家公司，自己只享有50%的分红权，请问如何根据权益法进行初始投资时的会计处理和相关后续计量？ 初始投资时长期股权投资的账面应该为50%还是60%的总投资额？之后每年做投资损益确认的时候应当计50%还是60%的新成立公司的净利润？报告上应当作何种披露？ 谢谢！

回答人：chenyiwei
这个问题首先是一个法律问题，即在这一协议安排下，该股东在净资产中享有的权益应当是“60％出资额＋ 50 ％留存收益”还是“50％出资额＋ 50 ％留存收益”。这个问题首先要明确才能进行会计处理。如果没有约定或者约定不明确的，建议股东签订补充协议对此予以明确。

提问人：小蘑菇想提问 时间：2013-12-09 20:35:12
请教陈版主：公司属于前者，60%出资额+50%留存收益，那是不是初始投资成本确认60%，投资损益确认就按照50%确认？那么报告需要做什么额外的披露么？

回答人：chenyiwei
可以这样理解。附注中应详细披露股东之间作出的这一安排条款，包括这样做的目的和理由，以及对本企业在其中享有净资产、净利润份额确定的影响。

提问人：andry-c 时间：2013-12-09 17:03:53
我们也碰到过一个类似这样的问题，集团下面有两个子公司A、B，A子公司持有c公司15%股权，但A公司将这15%股权对应的分红权给B,既C公司每年的分红直接转给B。C公司为境外公司，C公司每年将分红转入B公司在境外的账户。这个业务如何处理呀？这种没有股权却拥有分红权的问题，境外好几家公司都是这样。请陈老师给予指点。

回答人：chenyiwei
首先请明确A、B、C之间是否存在债权债务关系，即C把股利直接支付给B是否属于在各方协议下的往来款抵销结算（抹账）行为。如果是，则按照常规的往来抵销结算进行账务处理即可，无特殊问题。 如果不存在“抹账”安排，完全是A和B在集团安排下的利益输送，且假设A对C采用成本法核算，则理论上各方的会计处理应为：A公司：借：资本公积，贷：投资收益；B公司：借：银行存款，贷：资本公积。

提问人：andry-c 时间：2013-12-10 09:44:30
后续经过了解，A B c三家公司之间不存在债权债务。A公司这样做的目的，是因为B公司有一个投行部门，C公司这15%的股权的收购时由B公司的投行部门操作完成的。由于是集团的内部业务因此投行部门当时没有向A公司收取任何的财务顾问费。后续由于涉及到集团考核以及投行部门市场化运营的问题，这些业绩也要纳入投行的业绩范围，但要为公司带来利益，因此他们就搞出来了这样一个东西。无股权的却拥有收益权，有股权的却没有收益权。而且C公司的效益特别好，每年都进行分红，一年大概有 1000 万左右。这些公司都位于境外，而且好几个都是这样的模式。这些是属于劳务收入？还是利息输送？现在这家公司的财务部门就简单的当做是往来处理挂在A、B公司。对于这种业务模式具体如何处理，请陈老师给予指点。

回答人：chenyiwei
如是，则该部分股利中至少有一部分是用于抵销A、B之间因提供服务价款所形成的债权债务关系的（按照B公司通常提供此类服务的收费标准计算），超出部分就属于AB公司之间在双方共同母公司安排下的关联方利益输送。 假设B公司投行部门通常提供此类服务的收费为 200 万元，则B公司在收购完成时应作以下账务处理： 借：其他应收款——A 200万，贷：营业收入 200 万 A公司应作账务处理： 借：长期股权投资——C 200万，贷：其他应付款——B 200万 后续C根据A的指令直接把股利支付给B时，头 200 万用于结算上述债权债务关系，后续再收到的就作为关联方之间的利益输送处理了。